【裁判字號】    97,聲減,2561
【裁判日期】    970915
【裁判案由】    視為減刑及定其應執行刑
【裁判全文】
臺灣高雄地方法院刑事裁定            97年度聲減字第2561號
聲  請  人  臺灣高雄地方法院檢察署檢察官
受  刑  人  甲○○
上列受刑人因妨害自由等案件，已經判決罪刑確定，聲請人聲請
定應執行刑（97年度執聲字第964號），本院裁定如下：
    主  文
甲○○所犯如附表所示之二罪，視為減刑後所處之刑，應執行有
期徒刑陸月，如易科罰金，以銀元參佰元即新臺幣玖佰元折算壹
日。
    理  由
一、查受刑人甲○○於附表所列日期犯妨害自由、詐欺等２罪，
    經判處有期徒刑3 月、1 年（定應執行有期徒刑1 年2 月）
    確定在案，茲檢察官以其犯罪時間，均在中華民國96年4 月
    24日以前，所犯之2 罪，悉合於中華民國96年罪犯減刑條例
    第2 條第1 項第3 款減刑條件，依同條例第2 條第2 項視為
    已減刑，惟仍符合定應執行刑之要件，爰依刑事訴訟法第47
    7 條第1 項之規定，聲請定其應執行之刑。
二、按刑法第2 條第1 項及刑法施行法第3 條之1 第1 項規定：
    「行為後法律有變更者，適用行  為時之法律。但行為後之
    法律有利於行為人者，適用最有利於行為人之法律」、「刑
    法第41條之規定，中華民國90年1 月4 日刑法修正施行前已
    裁判確定之處罰，未執行或執行未完畢者，亦適用之。」。
    經查：本件受刑人犯如附表所示之罪，其犯罪時間均在刑法
    修正施行前（即95年6 月30日以前）所為，行為後法律變更
    ，因所犯附表編號２所示之罪，判處有期徒刑1 年，與修正
    前刑法第41條第1 項前段規定不符，不得易科罰金，嗣附表
    編號１、２所示之罪，適用上開減刑條例減刑後，均得易科
    罰金，則於定應執行刑及適用刑法41條時，即生新舊法比較
    適用問題，茲說明如下：
（一）又按行為後法律有變更者，應將行為時之法律與中間時法
      及裁判時之法律比較適用最有利於行為人之法律（最高法
      院91年度台非字第195 號判決參照）。查被告行為後，刑
      法第41條由原規定「犯最重本刑為3 年以下有期徒刑以下
      之刑之罪，而受6 個月以下有期徒刑或拘役之宣告，因身
      體、教育、職業、家庭之關係，執行顯有困難者，得以1
      元以上3 元以下折算1 日，易科罰金。」，於90年1 月10
      日修正公布，同年月12日生效，修正為「犯最重本刑5 年
      以下有期徒刑之罪，而受6 個月以下有期徒刑或拘役之宣
      告，因身體、教育、職業、家庭之關係或其他正當事由，
      執行顯有困難者，得以1 元以上3 元以下折算1 日，易科
      罰金。但確因不執行所宣告之刑，難收矯正之效，或難以
      維持法秩序者，不在此限。（另增定第2 項，併合處罰之
      數罪，均有前項情形，其應執行刑逾6 個月者，亦同。」
      本法條再經於94年1 月7 日修正、94年2 月2 日公布（95
      年7 月1 日施行）為「犯最重本刑為5 年以下有期徒刑以
      下之刑之罪，而受6 個月以下有期徒刑或拘役之宣告者，
      得以新臺幣1000元、2000元或3000元折算1 日，易科罰金
      。」故被告行為時至本件裁判時關於刑法第41條第1 項易
      科罰金之折算標準，歷經二次修正。本件被告附表編號２
      犯行，依行為時刑法第41條規定，量處6 月以下有期徒刑
      之刑度為不得易科罰金之案件，如依90年1 月12日生效之
      刑法第41條第1 項規定，則得易科罰金；如依90年1 月12
      日修正生效第41條第1 項之易科罰金折算標準，修正前罰
      金罰鍰提高標準條例第2 條前段（現已刪除）規定，就其
      原定數額提高為100 倍折算1 日，則其易科罰金折算標準
      ，應以銀元300 元折算1 日，經折算為新臺幣後，應以新
      臺幣900 元折算為1 日。然94年1 月7 日修正，同年2 月
      2 日公布之刑法第41條第1 項前段則規定：「犯最重本刑
      為5 年以下有期徒刑以下之刑之罪，而受6 個月以下有期
      徒刑或拘役之宣告者，得以新臺幣1000元、2000元或3000
      元折算1 日，易科罰金。」，綜合比較修正前後三種刑法
      第41條規定，自以「中間時法」即90年1 月12日修正之刑
      法第41條第1 項規定最有利於被告，依前揭說明，應依刑
      法第2 條第1 項前段，以適用90年1 月12日修正生效之刑
      法第41條第1 項前段規定，就減得之刑併諭知易科罰金之
      折算標準。
（二）修正前刑法第41條第2 項原規定：「併合處罰之數罪，均
      有前項情形，其應執行之刑逾6 個月者，亦同」，而修正
      後之41條第2 項規定：「前項規定於數罪併罰，其應執行
      之刑未逾6 月者，亦適用之」，比較結果以修正前刑法為
      有利。本件被告犯罪之時間均在95年7 月1 日之前，依刑
      法施行法第3 條之1 第3 項：「於94年1 月7 日刑法修正
      施行前犯併合處罰數罪中之一罪，且該數罪均符合第41條
      第1 項得易科罰金之規定者，適用90年1 月4 日修正之刑
      法第41條第2 項規定。」規定意旨，本案應適用修正前刑
      法第41條第2 項規定得予諭知易科罰金。
三、查受刑人因犯妨害自由、詐欺等案件，經本院先後判處如附
    表所示之刑，有各該判決書在卷可稽，均經分別確定在案，
    且因受刑人現在假釋中，依中華民國96年罪犯減刑條例第2
    條第2 項之規定，其所犯附表編號１、２罪，應視為減刑如
    附表編號１、２所載之刑，茲檢察官聲請將上開視為減刑後
    之編號１、２之罪定其應執行刑；本院審核認聲請為正當，
    應定其應執行刑，併依職權諭知易科罰金之折算標準，爰依
    刑事訴訟法第477 條第1 項，刑法第2 條第1 項前段、第53
    條、第51條第5 款（修正前）、第41條第1 項前段（修正前
    ）、第2 項（修正前），刑法施行法第3 條之1 ，罰金罰鍰
    提高標準條例第2 條（廢止前），中華民國96年罪犯減刑條
    例第2 條，裁定如主文。
中    華    民    國    97    年    9     月    15    日
                  刑事第十六庭    法  官  吳芝瑛
以上正本證明與原本無異。
如不服本裁定，應於收受送達後5 日內向本院提出抗告狀。
中    華    民    國    97    年    9     月    16    日
                                  書記官  林麗文
附表
┌──────┬──────┬──────┐
│   編號     │     1      │     2      │
├──────┼──────┼──────┤
│   罪名     │  妨害自由  │  詐    欺  │
│            │            │            │
│            │            │            │
├──────┼──────┼──────┤
│  宣告刑    │有期徒刑3月 │有期徒刑1年 │
├──────┼──────┼──────┤
│ 犯罪時間   │80.02.11    │80.03.26 至 │
│            │            │80.05.05    │
├──────┼──────┼──────┤
│ 偵查機關年 │高雄地檢80年│高雄地檢80年│
│ 度案號     │度偵字第    │度偵字第    │
│            │2821號      │10822號     │
├───┬──┼──────┼──────┤
│      │法院│雄高分院    │高雄地院    │
│最  後├──┼──────┼──────┤
│      │案號│80年度上訴字│82年度易緝字│
│      │    │第974號     │第363號     │
│      ├──┼──────┼──────┤
│事實審│判決│80.08.29    │82.10.26    │
│      │日期│            │            │
├───┼──┼──────┼──────┤
│      │法院│雄高分院    │高雄地院    │
│確  定├──┼──────┼──────┤
│      │案號│80年度上訴字│82年度易緝字│
│      │    │第974號     │第363號     │
│      ├──┼──────┼──────┤
│判  決│確定│80.09.30    │82.11.25    │
│      │日期│            │            │
├───┴──┼──────┼──────┤
│  所犯法條  │刑法第302 條│刑法第339 條│
│            │第1項       │第1項       │
├──────┼──────┼──────┤
│減刑後刑度  │有期徒刑1 月│有期徒刑6 月│
│            │15日        │            │
├──────┼──────┼──────┤
│   備  註   │高雄地檢83  │高雄地檢83  │
│            │年執更字第  │年執更字第  │
│            │1367號      │1367號      │
└──────┴──────┴──────┘


司法院資訊處製作；財團法人民間司法改革基金會備份。
